【裁判字號】    98,交聲,2418
【裁判日期】    981026
【裁判案由】    聲明異議
【裁判全文】
臺灣高雄地方法院交通事件裁定        98年度交聲字第2418號
原處分機關  高雄市政府交通局
異  議  人  甲○○
上列異議人即受處分人因違反道路交通管理處罰條例案件，對於
高雄市政府交通局民國97年8 月26日所為之處分（處分案號：高
市交裁字第裁32-B00000000號），聲明異議，本院裁定如下：
    主  文
原處分關於甲○○酒精濃度超過規定標準，吊扣駕駛執照十二個
月之處分撤銷。
    理  由
一、原處分意旨略以：異議人即受處分人甲○○於民國98年8 月
    13日晚間8 時30分，飲酒後其呼氣酒精濃度超出規定標準（
    每公升0.4 至0.55毫克之間），仍騎乘車牌號碼WWC-557 號
    輕型機車行駛，因未戴安全帽而於高雄市○○路與崗山南街
    口遭警攔停施以酒測，酒測值為0.53毫克，乃製單舉發並移
    送高雄市政府交通局依違反道路交通管理處罰條例第35條第
    1 項第1 款之規定，裁決罰鍰新臺幣（下同）3 萬元、吊扣
    異議人之駕駛執照12月及施以道安講習。
二、異議意旨略以：異議人因異議人僅有職業大貨車駕照，若遭
    吊扣將影響全家生計，為此依法聲明異議，請求撤銷吊扣駕
    照之處分等語。
三、按汽車駕駛人，駕駛汽車經測試檢定有酒精濃度超過規定標
    準之情形者，處15,000元以上60,000元以下罰鍰，並當場移
    置保管其車輛及吊扣其駕駛執照1 年，道路交通管理處罰條
    例第35條第1 項第1 款定有明文。而所謂酒精濃度超過規定
    之標準者，依道路交通安全規則第114 條第2 款之規定，係
    指汽車駕駛人飲用酒類或其他類似物後其吐氣所含酒精濃度
    超過每公升0.25毫克或血液中酒精濃度超過0.05% 以上者。
    次按，汽車駕駛人，因違反本條例及道路交通安全規則之規
    定，受吊銷駕駛執照處分時，吊銷其持有各級車類之駕駛執
    照，道路交通管理處罰條例第68條定有明文。此規定係於94
    年12月14日修正公布，並於95年3 月1 日施行，而修正前之
    道路交通管理處罰條例第68條則係規定「汽車駕駛人，因違
    反本條例及道路交通安全規則之規定，受吊扣或吊銷駕駛執
    照處分時，吊扣或吊銷其持有各級車類之駕駛執照」，觀其
    修法意旨，係以「原條文將違規駕駛人所持有之各級車類駕
    駛執照一併吊扣或吊銷，失之過酷，影響人民工作及生活甚
    鉅」為由，而刪除吊扣駕駛人駕駛執照時，應吊扣駕駛人持
    有各級車類駕駛執照之規定，是依現行道路交通管理處罰條
    例，已無得吊扣駕駛人所持有他級駕駛執照之依據存在，從
    而，於為吊扣駕駛人駕駛執照之處分時，自僅得吊扣駕駛人
    違規時所駕駛該級車類之駕駛執照，以限制其繼續駕駛該級
    車類行駛道路之權利，若駕駛人並無該級車類之駕駛執照，
    即無從再執行吊扣該級車類駕駛執照之處分。
四、經查：
  (一)本件異議人於前揭時、地因酒後騎乘輕型機車違規，而有違
    反道路交通管理處罰條例第35條第1 項第1 款之行為，業據
    異議人坦承不諱（見聲明異議狀），並有前揭裁決書及舉發
    通知單各1 份在卷足稽（見本院卷第4 、11頁），是此部分
    事實應堪認定。
  (二)又本件異議人係騎駛上開輕型機車違規，並非駕駛職業大貨
    車違規；且異議人於本件違規行為時，並無機車之駕駛執照
    ，而僅有職業大貨車駕駛執照，此有移送書及公路監理電子
    閘門證號查詢汽車、機車駕駛人資料各1 份在卷足憑（見本
    院卷第7 、8 頁）。至本件裁處吊扣異議人駕駛執照（裁決
    書未載明種類）之處分，於裁決書中僅記載舉發違反法條為
    交通管理處罰條例第35條第1 項第1 款及第53條第1 項之規
    定，並未具體指明裁處吊扣異議人職業大貨車駕駛執照之依
    據，此亦有裁決書在卷可按（見本院卷第4 頁）。然揆諸前
    揭說明，異議人騎駛輕型機車酒精濃度超過規定標準（每公
    升0.4 至0.55毫克之間），縱屬違反道路交通管理處罰條例
    第35條第1 項第1 款之規定，依法即僅能吊扣其機車駕駛執
    照12個月，並無得以吊扣其持有他級駕駛執照之依據。是而
    ，原處分機關以異議人有上開違規行為，逕行裁處吊扣異議
    人之職業大貨車駕駛執照，已難謂係適法之處分。
  (三)原處分機關之移送書固援引用交通部95年5 月8 日交路字第
    0950030639號函、94年9 月15日交路字第0940051433號函、
    89年8 月30日交路89字第008861號函等解釋，而為本件吊扣
    受處分人汽車駕照之依據。惟按法官依據法律獨立審判，為
    憲法第80條所明定，且依司法院大法官會議釋字第137 號、
    216 號解釋意旨，各機關依其職掌就有關法規為釋示之行政
    命令，法官於審判案件時，固可予以引用，但仍得依據法律
    ，表示適當之不同見解，並不受其拘束。原處分機關所引上
    開交通部函釋，固認為領有駕駛執照之駕駛人，於無照駕駛
    不同級之車輛違反道路交通管理處罰條例第35條，應處以罰
    鍰及吊扣駕駛執照時，仍可吊扣其所持有之其他駕駛執照云
    云。惟此與本院認定之法律意見不同，是上開函釋意見為本
    院所不採，併予敘明。
  (四)再者，行政行為，採取之方法所造成之損害不得與欲達成目
    的之利益顯失均衡，行政程序法第7 條第3 款定有明文及行
    政罰法第18條規定意旨可資參照，故受處分人若無機車之駕
    駛執照可供吊扣時，吊扣其職業大貨車駕駛執照以代之，雖
    可達成限制受處分人繼續駕駛機車行駛之目的，惟亦同時造
    成限制受處分人繼續工作上所必須具備之職業大貨車駕駛執
    照之結果，其所造成之損害已與欲達成之目的顯失均衡，且
    亦已違反比例原則。況依前開所述修正後即本件行為時之道
    路交通管理處罰條例第68條規定，既已將「吊扣各級車類」
    之規定予以刪除，原處分機關自不能復逕行處分吊扣受處分
    人其他車種之駕駛執照。申言之，原處分機關以受處分人駕
    駛輕型機車有上開違規行為，因受處分人並無機車駕駛執照
    ，即逕行吊扣其職業大貨車之駕駛執照，顯已逾越修正後道
    路交通管理處罰條例第68條之規範意涵及範圍。
五、綜上，原處分機關未考量道路交通管理處罰條例第68條規定
    業已修正，竟仍以異議人騎駛輕型機車酒精濃度超過規定標
    準為由，吊扣異議人之職業大貨車駕駛執照，即有違誤。是
    本件異議為有理由，原處分關於裁處吊扣異議人駕駛執照部
    分，應由本院予以撤銷。
六、依道路交通案件處理辦法第20條前段，裁定如主文。
中    華    民    國    98    年    10    月    26    日
                      交通法庭  法  官  葉文博
以上正本證明與原本無異。
如不服本裁定應於送達後5 日內向本院提出抗告狀。
中    華    民    國    98    年    10    月    26    日
                                書記官  李柏親


司法院資訊處製作；財團法人民間司法改革基金會備份。
